最　高　行　政　法　院　裁　定
　　　　　　　　　　　　　　　　　　 96年度裁字第01577號
抗 告 人 甲○○
上列抗告人因與相對人教育部間教師升等事件，對於中華民國95
年9月29日臺北高等行政法院95年度訴字第944號裁定提起抗告，
本院裁定如下︰
　　主  文
抗告駁回。
抗告訴訟費用由抗告人負擔。
　　理  由
一、按抗告法院認抗告為不合法或無理由者，應為駁回抗告之裁
    定。
二、本件抗告人抗告意旨略謂：抗告人提送資格證明文件及就資
    格疑義申請裁定，而相對人所為實質裁定，乃依教育人員任
    用條例第16條之1第2款及第17條第2款規定，認助理教授與
    副教授分屬不同等級之教師資格，無法併用云云，係相對人
    針對特定具體事件，所作決定之單方行為，核屬行政處分。
    且抗告人於民國（下同）94年9月5日函相對人擬專任大專院
    校之教師時，已通過大華技術學院之校教評審查，但未正式
    接受聘書，上開裁定已對抗告人是否能以送審副教授資格、
    甚至受聘，直接發生法律效果；即對抗告人從事教師工作權
    「職業資格」之取得遭致侵損，亦對申請教師資格審定之學
    校產生影響及限縮抗告人權利。是以，相對人之覆函係對抗
    告人請求同意以升等副教授資格進行審查，予以不同意，且
    要求須由送審學校辦理，係屬基於抗告人「請求權」下進行
    實質行政處分之裁定，並非「觀念通知」而已。又相對人之
    覆函除表示不同意外，並要求應依循初、複審程序辦理，顯
    已無後續處置，即應視為行政處分。第以，專科以上學校教
    師資格之審定雖分初審及複審二階段，分別由學校及教育部
    行之，惟參照「專科以上學校教師資格審定辦法」及「專科
    以上學校教師資格送審作業須知」，大專院校學校對送請究
    適合何種教師資格及法規之爭議，並無任何裁定權，須由教
    育部予以裁定，如臺灣師範大學前校長黃光彩是否具備校長
    資格乙案，最後仍須由教育部裁定。再者，「教育部辦理專
    科以上學校教師資格審定複審作業程序要點」明訂，教育部
    複審應依據相關規定審查教師資格履歷表及所附各項資料，
    依據教育人員任用條例規定辦理之；因此，抗告人在進行大
    專以上教師資格送審時，先將究適合何種教師資格及法規之
    爭議，請求先由相對人裁定後，再進行升等上之論文實質審
    查，在程序上並非有誤，相對人要求抗告人仍應向學校提出
    送審及不能以副教授資格送審之裁定，已實質構成在送審資
    格條件准否及程序條件上之准否，係為「行政處分」。另原
    審95年9月26日開庭時，未讓抗告人充分說明，而以相對人
    論點駁斥抗告人，已有偏頗；原裁定理由又與該日開庭時雙
    方激辯內容無關，此裁定之程序與結果顯有偏頗不公。又原
    審95年9月26日開庭時即已進入訴之實體內容予以詢問，何
    以開庭後再以裁定不符起訴要件予以駁回。爰請求廢棄原裁
    定。
三、原裁定以：專科以上學校教師資格之審定分初審及複審二階
    段，分別由學校及教育部行之；學校先行辦理學經歷證件之
    查核後，交學校各級教師評審委員會評審，經各級教師評審
    委員會評審通過者，為初審合格，教師經初審合格者，由學
    校將相關資料報請教育部複審，複審合格者，發給教師證書
    ，教師法第9條及專科以上學校教師資格審定辦法第7條各定
    有明文。抗告人未由任教之學校報請教育部複審教師資格，
    其逕向教育部學術審議委員會請求裁示得否因同時具備助理
    教授及副教授資格，直接送審副教授資格，其意旨應在請釋
    法規適用疑義，相對人94年9月29日台學審字第0940131340
    號書函復以，助理教授與副教授分屬不同等級之教師資格，
    無法併用，請抗告人依相關規定，經由學校辦理初審後，再
    由該部辦理複審等語，係就抗告人所詢疑義所為之答復，核
    屬單純之事實敘述及理由說明，並非就具體事件而為對人民
    發生法律效果之行政行為，亦非對抗告人之主張有所准駁，
    尚不對外發生法律上效果，難謂其屬於行政處分。訴願機關
    為不受理之決定，並無不合。抗告人復對之提起本件行政訴
    訟，顯非合法，因而裁定駁回抗告人於原審之訴。
四、本院查：按行政訴訟法第4條第1項規定，人民因中央或地方
    機關之違法行政處分，認為損害其權利或法律上之利益，經
    依訴願法提起訴願而不服其決定者，得向高等行政法院提起
    撤銷訴訟。而此所謂行政處分，依訴願法第3條第1項規定，
    係指中央或地方機關就公法上具體事件所為之決定或其他公
    權力措施而對外直接發生法律效果之單方行政行為而言。又
    行政機關所為單純的事實敘述或理由說明，並非對人民之請
    求有所准駁，既不因該項敘述或說明而生法律上之效果，非
    訴願法上之行政處分，人民對之提起訴願，自非法之所許。
    倘抗告人對於不得提起訴願之非行政處分，經訴願機關為不
    受理之決定後，復提起行政訴訟，乃不備起訴之要件，顯非
    合法，應予駁回。本件抗告人於94年9月5日以其於81年6月
    取得碩士學位，自82年1月1日起從事與所習學科有關之職務
    ，至86年3月21日修正教育人員任用條例時止，已滿4年，並
    有專門著作，具備教育人員任用條例第16條之1第2款所定助
    理教授資格，嗣其自88年8月起至94年9月止陸續於真理大學
    等任教授課，94年1月取得博士學位，具備同條例第17條第2
    款所定副教授資格，因任教之學校未為其辦理教師資格送審
    ，致其副教授資格未被認定，惟經其詢問得知目前並無講師
    直接送審副教授資格之案例云云，向教育部學術審議委員會
    請求裁示得以直接送審副教授資格，俾憑辦理後續之教師資
    格送審作業。經相對人於94年9月29日以台學審字第0940131
    340號書函復略以，助理教授與副教授分屬不同等級之教師
    資格，無法併用，抗告人如欲送審教師資格，仍請依教育人
    員任用條例、教師法等相關規定，經由學校辦理教師資格初
    審後，再由該部辦理複審等語。其僅係就抗告人所詢送審疑
    義所為之答復，核屬單純之事實敘述及理由說明，並非就抗
    告人具體送審事件而為對抗告人直接發生法律效果之行政行
    為，難謂其屬於行政處分。訴願機關為不受理之決定，並無
    不合。抗告人復對之提起本件行政訴訟，顯非合法，原裁定
    駁回抗告人在原審之訴，核無違誤。本件前揭抗告意旨係抗
    告人之法律見解歧異，其抗告難認為有理由，應予駁回。
據上論結，本件抗告為無理由，爰依行政訴訟法第104條、民事
訴訟法第95條、第78條，裁定如主文。
中　　華　　民　　國　　96　　年　　7　　 月　　19　　日
                  第三庭審判長法  官　劉　鑫　楨
                              法  官  林  樹  埔
                              法  官  陳　秀　美
                              法  官　劉　介　中
                              法  官　戴　見　草
以  上  正  本  證  明  與  原  本  無  異
中　　華　　民　　國　　96　　年　　7　　 月　　20　　日
　　　　　　　　　　　　　　　書記官　王　史　民
